【裁判字號】    98,上訴,2482
【裁判日期】    980902
【裁判案由】    毒品危害防制條例
【裁判全文】
臺灣高等法院刑事判決                98年度上訴字第2482號
    上  訴  人
    即  被  告  甲○○
                        （另案於臺灣臺東監獄東成分監執行）
    指定辯護人  本院公設辯護人  周君穎
上列上訴人因毒品危害防制條例案件，不服臺灣桃園地方法院98
年度訴字第91號，中華民國98年5月7日第一審判決（起訴案號：
臺灣桃園地方法院檢察署97年度偵字第11937號）提起上訴，判
決如下：
    主      文
原判決撤銷。
本件免訴。
    理      由
壹、公訴意旨略以：
一、甲○○明知海洛因及甲基安非他命為毒品危害防制條例列管
    的第一級、第二級毒品。非經許可，不得擅自販賣、意圖販
    賣而持有或轉讓。竟基於販賣的意圖，於民國97年5 月6 日
    凌晨0 時許，在桃園縣楊梅鎮區旁，以新台幣共
    15萬元價格，向不詳成年男子「阿正」，購買海洛因及甲基
    安非他命，欲伺機出售圖利。
二、95年5 月7 日晚間11時20分許，經警於桃園縣平鎮市○○街
    215 號愛錸汽車旅館606 室內查獲。扣得海洛因4 包，毛重
    共約40公克、甲基安非他命6 包，毛重約17公克、摻有海洛
    因的香煙半支、未使用的注射針筒6 支、吸食器1 組、電子
    磅秤1 台、研磨機1 台、夾鏈袋153 個及玻璃球吸食器3個
    （被告因查獲上述毒品，觸犯施用第一級、第二級毒品罪，
    已經原審97年度審訴字第3015號、第3334號分別判處有期徒
    刑8 月、5 月，應執行有期徒刑1 年8 月確定）。
    因認被告涉犯毒品危害防制條例第5 條第1 項、第2 項意圖
    販賣而持有第一級、第二級毒品罪嫌等語。
貳、被告甲○○上訴堅決否認意圖販賣而持有第一級、第二級毒
    品犯行，辯稱：
    購買海洛因及甲基安非他命是為供自己施用；電子磅秤是怕
    買賣過程被賣家以多報少所以隨身攜帶；研磨機則是喝咖啡
    磨糖使用。1 次攜帶153 個夾鏈袋是為了自己分裝毒品而順
    手整包帶到旅館等語。
參、經審理，認定被告意圖販賣而持有第一級、第二級毒品犯嫌
    不能證明，理由如下：
一、被告並不否認購入毒品而持有的事實，但辯稱：並非同日購
    入所有扣案毒品，而是分別於97年5 月4 日，在桃園縣大園
    分局旁（原判決書誤載為楊梅鎮區旁），購買1
    包海洛因淨重22.58 公克，新台幣（下同）12萬元；同年月
    6 日，於桃園縣楊梅鎮區旁，購買3 包海洛因，
    合計淨重15.26 公克，以及6 包甲基安非他命，合計淨重
    14.24 公克，共15萬元。
    而法務部調查局97年6 月6 日調科壹字第09723026590 號鑑
    定書、內政部警政署刑事警察局97 年8月15日刑鑑字第0970
    115212號鑑定書，僅能證明查獲的白粉及晶體是第一級毒品
    海洛因、第二級毒品甲基安非他命的事實。
二、證人林惠君、羅濟彥的證述，僅能證明扣案毒品、夾鏈袋等
    物屬於被告所有。
三、前述扣案第一級毒品海洛因、第二級毒品甲基安非他命，數
    量不少。就施用毒品者而言，於3 日內多量購買，確屬可疑
    ；惟查：
（一）被告有多次施用第一、二級毒品前案紀錄，屬於長期施用
      第一、二級毒品者，有本院被告前案紀錄表可證。
      扣案第一級毒品海洛因，其中3 包合計淨重15.26 公克，
      純度20.92%，並非純品；另1 包海洛因22.58 公克，純度
      也僅7%，有前述鑑定書可憑。
      被告辯稱，因施用第1 天購入的海洛因之後發覺純度太低
      ，因而有第2 次的購毒行為等語，固然只是被告的片面辯
      解，卻也非毫無可能；而如此純度極低的毒品，於市場上
      出售的可能性也相對降低。
（二）被告始終否認持有扣案毒品是出於販賣意圖；而除了被告
      持有毒品的客觀事實，為被告所不否認，且有扣案毒品可
      證之外，檢察官並未舉證其他客觀跡證加以證明被告曾有
      諸如向外積極聯絡買主或其他兜售行為，以及扣案分裝袋
      、吸食器、電子秤等物品與起訴被告涉嫌意圖販賣而持有
      毒品的關聯性。自不足以僅以被告持有的海洛因及甲基安
      非他命數量較多，即推論被告取得海洛因及甲基安非他命
      之後必有販售牟利意圖，而將其他的合理可能均予排除。
四、公訴人所提證據，尚未達於通常一般人均不致有所懷疑，而
    確信為真實的程度；此外，查無其他積極證據足以證明被告
    涉有公訴人所指意圖販賣而持有第一、二級毒品犯行。
肆、撤銷改判諭知免訴的理由
一、公訴意旨所指意圖販賣而持有第一、二級毒品的社會基本事
    實，與被告坦承施用犯行而持有第一、二級毒品的社會基本
    事實同一。
    被告意圖販賣而持有毒品的犯行既屬不能證明，僅足以認定
    被告觸犯持有第一、二級毒品罪行；而被告持有扣案毒品之
    後，其因施用而持有毒品犯行已經原審97年度審訴字第3015
    號、第3334號判處罪刑確定，有本院被告前案紀錄表可憑。
    被告持有毒品犯行應吸收於上述施用毒品行為；意即被告於
    本案持有第一、二級毒品的犯行，屬於前述被告施用第一、
    二級毒品犯行的確定判決效力所及，自應諭知免訴。
二、原判決認定被告觸犯毒品危害防制條例第5 條第1 項、第2
    項意圖販賣而持有第一級、第二級毒品罪行並為實體判決，
    既有誤會，應撤銷改判如主文。
伍、適用法律：刑事訴訟法第369 條第1 項前段、第364 條、第
    302 條第1 款。
中    華    民    國    98    年    9     月    2     日
                  刑事第六庭  審判長法  官  林堭儀
                                    法  官  吳淑惠
                                    法  官  郭豫珍
以上正本證明與原本無異。
如不服本判決，應於收受送達後10日內向本院提出上訴書狀，其
未敘述上訴之理由者並得於提起上訴後10日內向本院補提理由書
（均須按他造當事人之人數附繕本）「切勿逕送上級法院」。
                                    書記官  胡勤義
中    華    民    國    98    年    9     月    3     日


司法院資訊處製作；財團法人民間司法改革基金會備份。
